【裁判字號】    95,易,1097
【裁判日期】    951020
【裁判案由】    毒品危害防制條例
【裁判全文】
臺灣高雄地方法院刑事判決              95年度易字第1097號
公  訴  人  臺灣高雄地方法院檢察署檢察官
被      告  甲○○
上列被告因毒品危害防制條例案件，經檢察官提起公訴（起訴案
號：95年度毒偵字第4700號，移送併辦：95年度毒偵字第5815、
5137號），被告於本院準備程序為有罪之陳述，經合議庭裁定由
受命法官依簡式審判程序獨任審理，判決如下：
    主  文
甲○○連續施用第二級毒品，處有期徒陸月，如易科罰金，以銀
元佰元即新臺幣玖佰元折算壹日。
    事  實
一、甲○○前於民國94年間因違反毒品危害防制條例案件，經本
    院以94年度毒聲字第2160號裁定送觀察勒戒，而於94年10月
    4 日因無繼續施用傾向，執行完畢出所，經臺灣高雄地方法
    院檢察署以94年度訴字第7139號不起訴處分確定。詎其於前
    開觀察勒戒執行完畢釋放後5 年內，仍未戒除毒癮，竟基於
    施用第二級毒品甲基安非他命之概括犯意，於95年4 月7 日
    晚上某時、95年5 月23日上午某時及95年6 月13日上午某時
    ，均在其位於高雄縣鳳山市○○路○段145 之3 號3 樓住處
    ，以吸食器吸食之方式，各施用甲基安非他命1 次，嗣先後
    為警於下列時、地查獲：於95年4 月8 日零時30分許，在
    高雄市三民區○○○街215 號為警查獲；於95年5 月23日
    23時55分許，在高雄縣鳳山市○○路188 號為警查獲；於
    95年6 月13日3 時許，在高雄市○○區○○路169 之1 號前
    為警查獲，均經檢驗其尿液呈甲基安非他命陽性反應（上開
    、所採集尿液亦呈嗎啡陽性反應，由檢察官另行偵辦）
    始悉上情。
二、案經高雄縣政府警察局鳳山分局報請台灣高雄地方法院檢察
    署檢察官偵查起訴及移送併辦。
    理  由
一、本件被告所犯係死刑、無期徒刑、最輕本刑為3年以上有期
    徒刑以外之罪，其於準備程序就前揭被訴及併案事實為有罪
    之陳述，經告知簡式審判程序之旨，並聽取其與公訴人之意
    見後，本院認無不得或不宜改依簡式審判程序進行之情事，
    爰依刑事訴訟法第273條之1第1項，裁定本件進行簡式審判
    程序，合先敘明。
二、訊據被告甲○○對上揭犯罪事實均坦承不諱，又被告遭查獲
    時所採集尿液經送驗結果，均呈現甲基安非他命陽性反應，
    分別有高雄市立凱旋醫院95年5 月8 日濫用藥物尿液檢驗
    報告、高雄市政府警察局三民三民第一分局哈爾濱派出所毒
    品案件尿液送驗編號與真實姓名對照表（見台灣高雄地方法
    院檢察署95年度毒偵字第4700號偵查卷及警卷）；長榮大
    學95年6 月7 日確認報告、列管毒品人口尿液檢體採集送驗
    紀錄表（見台灣高雄地方法院檢察署95年度毒偵字第5815號
    偵查卷及警卷）；高雄市立凱旋醫院95年6 月19日濫用藥
    物尿液檢驗報告、高雄市政府警察局保安警察大隊刑案移送
    專責組偵辦毒品危害防制條例嫌疑人尿液採證代碼對照表（
    見台灣高雄地方法院檢察署95年度毒偵字第5137號偵查卷及
    警卷），足認被告自白與事實相符，應可採信。又被告於94
    年間因違反毒品危害防制條例案件，經本院以94年度毒聲字
    第2160號裁定送觀察勒戒，而於94年10月4 日因無繼續施用
    傾向，執行完畢出所，經臺灣高雄地方法院檢察署以94年度
    訴字第7039號判處不起訴處分確定，有台灣高等法院被告前
    案紀錄表1 件附卷可參，顯見被告於觀察勒戒執行完畢釋放
    後5 年內再犯本件施用毒品罪名。從而，本件罪證明確，犯
    行洵堪認定，仍應依法論科。
三、查甲基安非他命係毒品危害防制條例第2 條第2 項第2 款所
    定之第貳級毒品，依法不得持有、施用及販賣。核被告所為
    ，係違反毒品危害防制條例第10條第2 項施用第二級毒品罪
    。其施用第二級毒品甲基安非他命前、後分別持有甲基安非
    他命之低度行為，應為施用之高度行為所吸收，不另論罪。
  (一)按行為後法律有變更者，適用行為時之法律。但行為後之法
    律有利於行為人者，適用最有利於行為人之法律，刑法第2
    條第1 項定有明文。查被告於前開行為後，刑法第56條業經
    總統於94年2 月2 日修正刪除，此一刪除足資影響行為人刑
    罰之法律效果，應屬法律之變更。本件被告先後多次施用第
    一級毒品，主觀上顯係基於同一犯意、客觀上逐次實施數次
    行為而具連續性，進而侵害同性質之法益，惟因其各次行為
    依一般社會健全觀念，在時間差距上，可以分開，在刑法評
    價上，各具獨立性，每次行為皆可獨立成罪，是依修正前刑
    法第56條之規定，本得適用連續犯規定而論以一罪，並得加
    重其刑至二分之一。惟因修正後刑法刪除前開連續犯規定，
    以致被告前揭數次構成要件行為須依法分別論以數罪而併罰
    之，依新法第2 條第1 項規定比較新、舊法之結果，仍以行
    為時、即修正前刑法第56條之規定較有利於被告（最高法院
    95年第8 次刑事庭會議決議亦採同一見解），故本件仍應以
    修正前刑法第56條連續犯規定論以一罪，並依法加重其刑。
    公訴意旨雖僅論及被告於95年4 月7 日晚上某時許施用第二
    級毒品甲基安非他命之犯行，惟觀諸併案部分之95年5 月23
    日上午某時及95年6 月13日上午某時許施用第二級毒品甲基
    安非他命犯行，其施用之時間與起訴部分係屬密接，施用手
    段亦均相同，顯係基於概括犯意為之，為連續犯，而為起訴
    效力所及，本院自得併予審究。
  (二)又按上揭新修正施行之刑法就易科罰金之標準亦有變更。被
    告於犯罪時之刑法第41條第1 項前段規定：「犯最重本刑為
    5 年以下有期徒刑以下之刑之罪，而受6 個月以下有期徒刑
    或拘役之宣告，因身體、教育、職業、家庭之關係或其他正
    當事由，執行顯有困難者，得以1 元以上3 元以下折算1 日
    ，易科罰金。」又修正前罰金罰鍰提高標準條例第2 條（該
    條於95年7 月1 日廢止）規定，就其原定數額提高為100 倍
    折算1 日，則本件被告行為時之易科罰金折算標準，係以銀
    元100 元以上300 元以下折算1 日，經折算為新臺幣後，應
    以新臺幣300 元以上900 元折算為1 日。惟95年7 月1 日修
    正公布施行之刑法第41條第1 項前段則規定：「犯最重本刑
    為5 年以下有期徒刑以下之刑之罪，而受6 個月以下有期徒
    刑或拘役之宣告者，得以新臺幣1,000 元、2,000 元或3,00
    0 元折算1 日，易科罰金。」比較修正前後之易科罰金折算
    標準，以修正前之規定，較有利於被告，則應依刑法第2條
    第1 項前段，適用修正前刑法第41條第1 項前段規定，定其
    折算標準。綜合其全部罪刑之結果而為比較，認應適用修正
    前之規定較有利於被告。
  (三)爰審酌被告前因施用毒品案件，經施以觀察、勒戒後，竟再
    為本件施用毒品犯行，足見其惡習已深，且戒絕毒癮之意志
    不堅，未能體悟施用毒品對自己、家人造成之傷害及社會之
    負擔，自屬可議；惟念其於犯後態度良好，並能坦承全部犯
    行，及施用毒品本質上係屬戕害自身健康之行為，尚未直接
    危害他人，反社會性之程度應屬較低等一切情狀，量處如主
    文所示之刑，並依上開說明，據以諭知易科罰金之折算標準
    以資懲儆。
據上論斷，應依刑事訴訟法第273 條之1 第1 項、第299 條第1
項前段，毒品危害防制條例第10條第2 項，刑法第2 條第1 項前
段、第11條前段，修正前刑法第41條第1 項前段、第56條，廢止
前罰金罰鍰提高標準條例第2 條，現行法規所定貨幣單位折算新
臺幣條例第2 條，判決如主文。
本案經檢察官乙○○到庭執行職務。
中    華    民    國    95    年    10    月    20    日
                  刑事第十五庭  法  官  洪乙心
以上正本證明與原本無異。
如不服本判決，應於判決送達後10日內，向本院提出上訴狀。
中    華    民    國    95    年    10    月    20    日
                                書記官  吳良美
附錄：
毒品危害防制條例第10條第2項
施用第二級毒品者，處 3 年以下有期徒刑。


司法院資訊處製作；財團法人民間司法改革基金會備份。
